【裁判字號】    99,訴,902
【裁判日期】    991130
【裁判案由】    違反毒品危害防制條例
【裁判全文】
臺灣嘉義地方法院刑事判決               99年度訴字第902號
公  訴  人  臺灣嘉義地方法院檢察署檢察官
被      告  謝水清
上列被告因違反毒品危害防制條例案件，經檢察官提起公訴（99
年度毒偵字第1458號），被告於準備程序中就被訴事實為有罪之
陳述，經本院合議庭裁定由受命法官改依簡式審判程序審理，判
決如下：
    主  文
謝水清施用第一級毒品，處有期徒刑玖月。又施用第二級毒品，
處有期徒刑伍月。應執行有期徒刑壹年。
    犯 罪 事 實
一、謝水清前因施用毒品案件，經本院以88年度毒聲字第446 號
    裁定送觀察、勒戒後，因認無繼續施用毒品之傾向，而經臺
    灣嘉義地方法院檢察署檢察官以88年度偵字第2180號為不起
    訴處分確定；又因施用毒品案件，經本院以88年度簡字第58
    號判決判處有期徒刑4月，如易科罰金，以銀元3百元折算1
    日確定，於民國90年2 月28日徒刑執行完畢出監。詎仍不知
    悔改，基於施用第二級毒品甲基安非他命之犯意，於99年7
    月6 日晚間10時許，在其嘉義縣六腳鄉崩山村後崩山28號住
    處，以將甲基安非他命置於玻璃球燒烤吸食之方式，施用甲
    基安非他命1 次，旋復基於施用第一級毒品海洛因之犯意，
    於上開住處，以針筒注射方式，施用海洛因1 次。嗣經警查
    獲，並得其同意採其尿液送驗，結果呈嗎啡及甲基安非他命
    陽性反應。
二、案經嘉義縣警察局移送臺灣嘉義地方院檢察署檢察官偵查起
    訴。
    理  由
一、本件係經被告於準備程序當庭表示認罪，而經本院裁定以簡
    式審判程序加以審理，則依據刑事訴訟法第273條之2，同法
    第159條第2項之規定，不適用傳聞法則有關限制證據能力之
    相關規定，合先敘明。
二、訊據被告對上開犯罪事實坦承不諱，且其上開所排放之尿液
    ，經以氣相層析質譜法（ＧＣ／ＭＳ）確認鑑定，檢驗結果
    確呈嗎啡（海洛因於人體內之代謝物）、甲基安非他命等陽
    性反應，有臺灣檢驗科技股份有限公司濫用藥物檢驗報告、
    代號與真實姓名對照表各1 份在卷可稽。足認被告自白與事
    實相符。
三、按毒品危害防制條例於92年7月9日修正公布，自93年1月9日
    施行，其中第20條、第23條將施用毒品之刑事處遇程序，區
    分為「初犯」及「5年內再犯」、「5年後再犯」。依其立法
    理由之說明：「初犯」，經觀察、勒戒或強制戒治後，應為
    不起訴處分或不付審理之裁定；經觀察、勒戒或強制戒治執
    行完畢釋放後，「5 年內再犯」者，因其再犯率甚高，原實
    施之觀察、勒戒及強制戒治既已無法收其實效，爰依法追訴
    或裁定交付審理。至於經觀察、勒戒或強制戒治執行完畢釋
    放後，「5 年後再犯」者，前所實施之觀察、勒戒或強制戒
    治已足以遮斷其施用毒品之毒癮，為期自新及協助其斷除毒
    癮，仍適用「初犯」規定，先經觀察、勒戒或強制戒治之程
    序。從而依修正後之規定，僅限於「初犯」及「5 年後再犯
    」二種情形，始應先經觀察、勒戒或強制戒治程序。倘被告
    於5年內已再犯，經依法追訴處罰，縱其第3次（或第3 次以
    上）再度施用毒品之時間，在初犯經觀察、勒戒或強制戒治
    執行完畢釋放5年以後，已不合於「5年後再犯」之規定，且
    因已於「5 年內再犯」，顯見其再犯率甚高，原實施觀察、
    勒戒或強制戒治，已無法收其實效，即應依該條例第10條處
    罰，最高法院95年度第7 次刑事庭會議決議可資參照。查被
    告前因施用毒品案件，經本院以88年度毒聲字第446 號裁定
    送觀察、勒戒後，因認無繼續施用毒品之傾向，而經臺灣嘉
    義地方法院檢察署檢察官以88年度偵字第2180號為不起訴處
    分確定；又因施用毒品案件，經本院以88年度簡字第58號判
    決判處有期徒刑4月，如易科罰金，以銀元3百元折算1 日確
    定，於90年2 月28日徒刑執行完畢出監，有臺灣高等法院被
    告前案紀錄表1 份附卷可憑，是被告於觀察、勒戒執行完畢
    釋放後，於5 年內已再犯，並經依法追訴處罰，雖其本件再
    度施用毒品之時間，在經觀察、勒戒執行完畢釋放5 年以後
    ，已不合於「5 年後再犯」之規定，依上開說明，應依法追
    訴處罰甚明。本件事證明確，被告施用第一、二級毒品之犯
    行堪予認定，應依法論科。
四、核被告所為，係犯毒品危害防制條例第10條第1 項之施用第
    一級毒品罪，及同條例第10條第2 項之施用第二級毒品罪。
    被告施用前持有第一級毒品海洛因及第二級毒品甲基安非他
    命之低度行為，應為施用之高度行為所吸收，均不另論罪。
    所犯上開2 罪間，犯意各別，行為互殊，應予分論併罰。爰
    審酌被告曾因施用毒品經觀察、勒戒，猶未知警惕而再犯本
    案，足見其未徹底戒除施用毒品，惟念及施用毒品本質上係
    戕害自身健康之行為，尚未嚴重破壞社會秩序或侵害他人權
    益，且被告坦承犯行、犯後態度尚屬良好暨其犯罪之動機、
    目的、手段、國中畢業之智識程度，及被告於本院審理時表
    明希望判處應執行有期徒刑1 年等一切情狀，分別量處如主
    文所示之刑，並定其應執行之刑。又檢察官對被告上開犯行
    雖具體求處應執行有期徒刑1年2月，然本院審酌刑法第57條
    各款所臚列情事，並考量被告犯罪情節、行為手段等情狀，
    認為科處如主文所示之刑即可達罰當其罪之目的，檢察官對
    被告之求刑稍屬過重，附此敘明。
據上論斷，應依刑事訴訟法第273條之1第1項、第299條第1 項前
段，毒品危害防制條例第10條第1項、第2項，刑法第11條前段、
第51條第5款，判決如主文。
本案經檢察官邱美英到庭執行職務。
中    華    民    國    99    年    11    月    30    日
                  刑事第五庭    法  官  啟夫
以上正本證明與原本無異。
如不服本判決應於收受判決後10日內向本院提出上訴書狀，並應
敘述具體理由；其未敘述上訴理由者，應於上訴期間屆滿後20日
內向本院補提理由書（均須按他造當事人之人數附繕本）「切勿
逕送上級法院」。告訴人或被害人如對於本判決不服者，應具備
理由請求檢察官上訴，其上訴期間之計算係以檢察官收受判決正
本之日期為準。
中    華    民    國    99    年    11    月    30    日
                                書記官  侯麗茹
附錄本件論罪科刑法條：
毒品危害防制條例第10條
施用第一級毒品者，處 6 月以上 5 年以下有期徒刑。
施用第二級毒品者，處 3 年以下有期徒刑。

司法院資訊處製作；財團法人民間司法改革基金會備份。
